臺灣臺北地方法院民事判決
109年度訴字第7453號
原      告  張景祥  
訴訟代理人  沈志成律師
            施懿哲律師
被      告  豐基建設股份有限公司

法定代理人  李奇昌  
訴訟代理人  郭俊廷律師
            陳宏杰律師
            林志強律師
上列當事人間履行契約事件，本院於民國110年11月5日言詞辯論
終結，判決如下：
    主  文
被告應給付原告新臺幣450,000元，暨自民國108年4月1日起至清
償日止，按如附表所示臺灣銀行臺幣存款牌告活期存款利率計算
之利息。
被告應自民國109年7月1日起至完工交屋日止，按月給付新臺幣3
0,000元予原告。
本判決第一項得假執行；但被告如以新臺幣450,000元為原告預
供擔保，得免為假執行。
訴訟費用由被告負擔。
    事實及理由
一、原告主張略以：
  ㈠緣原告於民國99年1月11日，就所有坐落臺北市○○區○○段○○段
    000地號土地及地上建物與被告簽訂合建契約書(下稱系爭契
    約)。嗣因被告無法如期依約完工，於102年12月11日，兩造
    就系爭契約第7條、第8條完工期限之約定及罰則另行約定，
    並簽訂補充協議書(下稱系爭補充協議書)。依系爭補充協議
    書第1條第1款之約定，若乙方(即被告)未於108年3月31日(
    含)前完工交屋予甲方(即原告)，乙方應自108年3月31日之
    次日起每月一日準時給甲方新臺幣(下同)30,000元補貼至完
    工交屋日止，若乙方未準時於每月一日支付甲方30,000元之
    補貼，乙方同意依臺灣銀行當期公告年息按日加計延遲支付
    利息予甲方，惟被告並未依上開補充協議書第1條第1款之約
    定，於108年3月31日完工交屋予原告，依上開原告與被告所
    簽訂系爭補充協議書，被告應自108年4月1日起於每月一日
    按月給付30,000元補貼予原告，暨按臺灣銀行當期公告年息
    按日加計之遲延利息，嗣原告於109年6月22日，委請沈志成
    律師以109成法第0603號律師函催請被告依約按月給付30,00
    0元補貼及遲延利息，被告拒不給付，原告爰依法提起本件
    訴訟。
　㈡按系爭契約第7條約定：「完工期限：乙方應於地上房屋拆除
    後六個月內開工，並自開工之日起一千一百個工作天內竣工
    ，本合建之竣工以乙方申請使用執照日為準」。兩造同意前
    項所述開工日最晚應於103年8月底前開工，並自103年9月1
    日起計算工期，若乙方未於108年3月31日(含)前完工交屋予
    甲方，乙方應自108年3月31日之次日起每月一日準時給付甲
    方30,000元補貼至完工交屋日為止，若乙方未準時於每月一
    日支付甲方30,000元補貼，乙方同意依臺灣銀行當期公告年
    息按日加計延遲支付利息予甲方。因原告於99年1月11日就
    所有坐落臺北市○○區○○段○○段000地號土地及地上建物與被
    告簽訂系爭契約。嗣因被告無法如期依約完工，兩造乃於10
    2年12月11日就系爭契約第7條、第8條完工期限之約定及罰
    則另行約定修訂，雙方簽訂系爭補充協議書，於該補充協議
    書第1條第1款約定，若被告未於108年3月31日(含)前完工交
    屋予原告，被告應自108年3月31日之次日起每月一日給付30
    ,000元補貼予原告至完工交屋日止，若被告未準時於每月一
    日給付30,000元之補貼，被告同意依臺灣銀行當期公告年息
    按日加計延遲支付利息予原告，惟被告並未依系爭補充協議
    書第1條第1款之約定，於108年3月31日完工交屋予原告，此
    依上開系爭補充協議書第1條第1款之約定，被告除應自108
    年4月1日起於每月一日按月給付30,000元之補貼予原告，合
    計自108年4月1日起至109年6月1日止，被告共應給付原告15
    個月共計450,000元之補貼，暨按如起訴狀附件1所示臺灣銀
    行當期公告年息（即108年4月起至109年3月止之活期存款年
    息0.08%及109年4月起至109年6月止之活期存款年息0.04%）
    按日加計之遲延利息外，並應自109年7月1日起至完工交屋
    日止，按月給付30,000元補貼予原告。
　㈢並聲明：
　⒈被告應給付原告450,000元，暨自108年4月1日起至清償日止
    ，按如附件1所示臺灣銀行當期公告年息（即108年4月起至1
    09年3月止之活期存款年息0.08%及109年4月起至109年6月止
    之活期存款年息0.04%）按日計算之利息。
　⒉被告應自109年7月1日起按月給付30,000元予原告。
  ⒊第1項之請求，原告願供擔保，請宣告准予假執行。
二、被告則以：
　㈠按解釋契約，固須探求當事人立約時之真意，不能拘泥於契
    約之文字，但契約文字業已表示當事人真意，無須別事探求
    者，即不得反捨契約文字而更為曲解，最高法院109年度台
    上字第78號民事判決，可資卓參。本件原告就系爭契約及系
    爭補充協議書之解釋，容有誤會。系爭契約第1條約定：「
    甲方(按：原告)願將其所有座落台北市○○區○○段○○段000地
    號土地乙筆及地上建物…提供乙方與同小段…等八筆土地及其
    他鄰地合併使用做為興建地上十三層以上(含)、地下三層以
    上(含)房屋建築基地。」、第7條約定：「完工期限：乙方
    應於地上房屋拆除後6個月內開工，並自開工之日起1100工
    作天內竣工…。」及第8條約定：「乙方若逾期完工時，每逾
    一日乙方應給付甲方所分得未完成房屋造價千分之一賠償金
    …。」等語。惟兩造簽訂系爭契約後，鑒於房地產蓬勃發展
    ，如合建基地範圍擴大、建築量體擴大，日後建商及地主分
    回房屋之價值勢必大幅增加(例如華廈型之新建案與社區大
    樓型之新建案，兩者每坪單價即有不同)，因此，兩造乃另
    簽訂系爭補充協議書，除就系爭契約原建築量體(按：地上
    十三層以上(含)、地下三層以上(含))之完工期限及罰則進
    行協議外，更賦予被告日後可就系爭契約原規劃之建築量體
    予以擴大之彈性，同時以主管機關核准之建築執照為竣工日
    期，而不受限於系爭契約原建築量體(按：地上十三層以上(
    含)、地下三層以上(含))之完工期限，此觀諸兩造另簽訂系
    爭補充協議書之下列約定：
　⒈第1條第1項約定：「爰原契約書第7條約定…。今雙方同意前
    項所述開工日最晚應於民國103年8月底前正式開工，並自10
    3年9月1日起計算工期，若乙方未於民國108年3月31日(含)
    前完工交屋予甲方，乙方應自民國108年3月31日之次日起每
    月1日準時給付價方新臺幣30,000元補貼至完工交屋日止…。
    」。
　⒉第1條第2項約定：「如新建大樓經規劃及核准之地面樓層或
    地下樓層『超過』原合建契約書約定範圍時，則完工期限以台
    北市政府核准之建築執照竣工日期為準」。
　⒊可知被告依系爭契約原應興建「地上十三層以上(含)、地下
    三層以上(含)」之建物，並於系爭補充協議書中約定應於10
    8年3月31日前完工；但若經主管機關核准之建築量體超過系
    爭契約約定範圍內，則完工期限不受108年3月31日限制，而
    應以主管機關於建造執照核准之竣工日為準。
　㈡兩造雖於系爭契約第1條約定被告應興建「地上十三層以上(
    含)、地下三層以上(含)」之建物，惟被告取得主管機關核
    准之建造執照為「2幢7棟28層地下7層」之建物(被證1參照)
    ，則依前開說明，被告依約應完工期限為台北市政府核准之
    建築執照竣工日期即「申報開工日起112個月」，而被告已
    於107年12月20日申報開工(被證2參照)，是被告依約應完工
    期限為117年4月19日。因此，原告聲稱：被告已逾108年3月
    31日之完工期限，請求被告給付每月30,000之補貼…云云，
    顯屬無據。
　㈢原告雖表示：工程期間高達18年，係被告藉詞拖延完工期限
    云云。惟查，兩造前於99年1月間簽訂系爭合建契約，嗣經
    原告審慎評估考量始於102年12月11日與被告簽訂系爭補充
    協議書，業如前述，足徵原告已明確知悉在原建築量體日後
    將有擴大(同時增加房屋價值)的情形下，衡諸常情，工期勢
    必增加，仍同意與被告簽訂系爭補充協議書，並約定以「台
    北市政府核准之建築執照竣工日期」為完工期限之依據，自
    不得反口聲稱被告藉詞故意拖延完工期限云云，因此，原告
    所主張之事實及理由均屬無據，亦乏誠信，要無可採等語，
    資為抗辯。
　㈣並聲明：
　⒈原告之訴及假執行之聲請均駁回。
　⒉如受不利之判決，被告願供擔保請准宣告免為假執行。
三、本件不爭執事項如下（見本院卷第57-58頁）：
  ㈠原告於99年1月11日就所有坐落臺北市○○區○○段○○段000 地號
    土地及地上建物與被告簽訂系爭契約，由原告提供土地，被
    告出資合作興建房屋。
  ㈡嗣兩造於102年12月11日就系爭契約第7條、第8條完工期限之
    約定及罰則另行約定修訂，約定系爭補充協議書。
四、本件爭點如下（見本院卷第58頁）：
　　原告得否依系爭補充協議書第1條第1款之約定，請求被告給
    付原告450,000元，暨自108年4月1日起至清償日止，按如起
    訴狀附件一所示臺灣銀行當期公告年息按日計算之利息？　
五、得心證之理由：
    本件原告主張兩造於99年1月11日就所有坐落臺北市○○區○○
    段○○段000地號土地及地上建物簽訂系爭契約，由原告提供
    土地，被告出資合作興建房屋。嗣兩造於102年12月11日就
    系爭契約第7條、第8條完工期限之約定及罰則另行約定修訂
    ，約定系爭補充協議書等情，為被告所不爭執，並有系爭契
    約及補充協議書附卷可稽（見本院109年度北簡字第15434號
    卷第13-34頁），堪信為真實。惟原告主張依系爭補充協議
    書第1條第1款之約定，請求被告給付原告450,000元，暨自1
    08年4月1日起至清償日止，按如起訴狀附件一所示臺灣銀行
    當期公告年息按日計算之利息乙情，為被告否認，並以前詞
    置辯。故本件爭點厥為：原告得否依系爭補充協議書第1條
    第1款之約定，請求被告給付原告450,000元，暨自108年4月
    1日起至清償日止，按如起訴狀附件一所示臺灣銀行當期公
    告年息按日計算之利息？茲就該爭點分述如下：
　㈠經查，系爭補充協議書第1條第1款明確約定：「若乙方(即被
    告)未於108年3月31日(含)前完工交屋予甲方(即原告)，乙
    方應自108年3月31日之次日起每月一日準時給甲方新臺幣（
    下同）30,000元補貼至完工交屋日止，若乙方未準時於每月
    一日支付甲方30,000元之補貼，乙方同意依臺灣銀行當期公
    告年息按日加計延遲支付利息予甲方。」等語（見本院109
    年度北簡字第15434號卷第31頁）。
　㈡次查，被告未依系爭補充協議書第1條第1款之約定，於108年
    3月31日完工交屋予原告，則依上開約款，被告應自108年4
    月1日起於每月一日按月給付30,000元補貼予原告，暨按臺
    灣銀行當期公告年息按日加計之遲延利息，且原告已於109
    年6月22日委請沈志成律師以109成法第0603號律師函，此有
    律師函影本1紙附卷可稽（見本院109年度北簡字第15434號
    卷第35-38頁），故原告請求被告依約按月給付30,000元補
    貼及遲延利息，為有理由，應予准許。
　㈢再查，依據系爭契約第1條約定：「完工期限：乙方應於地上
    房屋拆除後六個月內開工，並自開工之日起一千一百個工作
    天內竣工，本合建之竣工以乙方申請使用執照日為準」等語
    （見本院109年度北簡字第15434號卷第16頁），以及依系爭
    補充協議書第1條第1款約定：「若乙方未於108年3月31日(
    含)前完工交屋予甲方，乙方應自民國108年3月31日之次日
    起每月一日準時給付甲方30,000元補貼至完工交屋日為止，
    若乙方未準時於每月一日支付甲方30,000元補貼，乙方同意
    依臺灣銀行當期公告年息按日加計延遲支付利息予甲方。」
    等語（見本院109年度北簡字第15434號卷第31頁）。因被告
    並未依系爭補充協議書第1條第1款之約定，於108年3月31日
    完工交屋予原告，依約被告除應自108年4月1日起於每月一
    日按月給付30,000元之補貼予原告，合計自108年4月1日起
    至109年6月1日止，被告共應給付原告15個月共450,000元之
    補貼，暨按如附件1所示臺灣銀行當期公告年息（即108年4
    月起至109年3月止之活期存款年息0.08%及109年4月起至109
    年6月止之活期存款年息0.04%）按日加計之遲延利息外，並
    應自109年7月1日起每月一日按月給付30,000元予原告。
六、綜上，原告請求被告給付如主文第1項、第2項所示之金額，
    為有理由，應予准許。
七、另本判決第一項所命被告給付之金額未逾500,000元，依民
    事訴訟法第389條第1項第5款之規定，應依職權宣告假執行
    。又被告陳明願供擔保請准免為假執行，合於法律規定，爰
    酌定相當之擔保金額宣告之。
八、據上論結，本件原告之訴為有理由，依民事訴訟法第78條、
    第389條第1項第5款、第392條第2項，判決如主文。 
中華民國110年11月30日
                  民事第二庭    法　官　陳雅瑩
以上正本係照原本作成。
如對本判決上訴，須於判決送達後20日內向本院提出上訴狀。如
委任律師提起上訴者，應一併繳納上訴審裁判費。
中華民國110年11月30日
                                書記官　鄭以忻
附表、臺灣銀行臺幣存款牌告利率(活期存款利率)
項次 日期 活儲利率 1 108年4月1日 0.08% 2 108年5月1日 0.08% 3 108年6月1日 0.08% 4 108年7月1日 0.08% 5 108年8月1日 0.08% 6 108年9月1日 0.08% 7 108年10月1日 0.08% 8 108年11月1日 0.08% 9 108年12月1日 0.08% 10 109年1月1日 0.08% 11 109年2月1日 0.08% 12 109年3月1日 0.08% 13 109年4月1日 0.04% 14 109年5月1日 0.04% 15 109年6月1日 0.04%